【裁判字號】    89,上訴,1182
【裁判日期】    900523
【裁判案由】    違反漁業法
【裁判全文】
臺灣高等法院高雄分院刑事判決                  八十九年度上訴字第一一八二號
    上訴人即被告  甲○○
右上訴人因違反漁業法案件，不服臺灣澎湖地方法院八十九年度訴字第二九號中華民
國八十九年六月三十日第一審判決（起訴案號：臺灣澎湖地方法院檢察署八十九年度
偵字第一八一號），提起上訴，本院判決如左：
      主  文
原判決關於甲○○部分撤銷。
甲○○共同違反採捕水產動物，不得以使用電氣方法為之之規定，處有期徒刑陸月，
如易科罰金以佰元折算壹日。
      事   實
一、甲○○曾於民國八十七年間因違反漁業法案件，經台灣澎湖地方法院判處有期徒
    刑一年，緩刑四年，尚在緩刑期間，卻不知謹言慎行，其係「天天樂二號」漁船
    之船員，與徐文考均以每日新台幣（下同）五百元之代價受雇於該船船長許文川
    （二人均經原審判決確定）。許文川、徐文考、甲○○三人基於共同以電氣採捕
    水產動物之犯意聯絡，於八十九年四月十一日晚間六時二十八分許，自澎湖縣望
    安鄉將軍港報關出海後，先至附近小島取用許文川所放置之電魚工具，再至澎湖
    縣望安鄉南方海域約六海浬處，由徐文考負責從事駕駛漁船、輸送電力、空氣壓
    縮等作業，甲○○擔任整理漁獲之工作，船長許文川則潛入水中，利用船隻電力
    持電桿電捕水產動物，三人共同以此方法捕得龍蝦、魚類等水產動物計約六公斤
    。嗣三人將電魚工具放回原來置放之小島，而於同日晚間十時十分許駕船返回澎
    湖縣望安鄉將軍港時，為警查悉上情，並由警方扣取其中七隻魚類送驗，其餘水
    產動物則由許文川帶回處理。
二、案經澎湖縣政府警察局移送臺灣澎湖地方法院檢察署檢察官偵查起訴。
    理  由
一、訊據上訴人即被告甲○○矢口否認有以電氣採捕水產動物之犯行，辯稱當日係受
    雇出海釣魚，因未釣到魚就在船上睡覺，並未參與電魚云云。經查：右揭犯罪事
    實，有漁船進出港檢查表、查獲漁船現場照片四幀附卷可稽，而被告與許文川、
    徐文考共同所捕獲魚類經澎湖縣警察局採樣送請行政院農業委員會水產試驗所澎
    湖分所鑑驗結果略以：魚體外部無罹網、釣痕或拖網造成魚鱗脫落現象，且均有
    不正常大量出血、瘀血，研判應為電擊所捕，此有該所八十九年四月十七日（八
    九）農水試澎字第Ｏ二五五號函及函附魚類照片在卷足憑。被告甲○○雖否認上
    開犯行，惟其於警訊中已供承：「該魚獲我們是以電魚方式捕獲」、「我在船上
    是擔任由船主許文川下海以電魚方式所捕捉的魚類接駁至船上。」等語不諱，核
    與同案被告許文川於警訊中所供「甲○○知道要去電魚，其負責整理漁獲，我下
    海接取船上電力及壓縮之空氣，持電桿電捕魚貨」等語相符，而警訊過程經澎湖
    縣警察局全程錄影，經本院勘驗該錄影帶結果，警訊筆錄係以一問一答之方式製
    作，錄影帶有全程連續錄影，中間並無中斷，亦無強暴、脅迫等刑求情形，上開
    勘驗結果並經載明本院八十九年十二月十八日訊問筆錄可稽。且被告與許文川在
    偵查及原審中對上開警訊之自白均供認係實在（偵查卷第十四頁、原審卷第二十
    一頁），其事後翻異前詞，所辯以每日五百元受雇後在船上睡覺云云，其既係領
    有報酬受僱，豈有於工作時間在船上包含船長全部僅三工作人員之漁船上睡覺，
    而不知其他人究係在釣魚或電魚，其上開辯解顯違背常情，自難採信；至於被告
    許文川、徐文考雖於本院審理時供稱被告甲○○未參與電魚云云，顯屬事後迴護
    之詞，亦不能採。從而，本件事證明確，被告甲○○犯行堪以認定，應予依法論
    科。
二、核被告甲○○所為，係違反漁業法第四十八條第一項第三款之規定，應依同法第
    六十條第一項論處。被告甲○○與同案被告許文川、徐文考間就前揭犯行，有犯
    意聯絡及行為分擔，應論以共同正犯。
三、原審對上訴人即被告甲○○論罪科刑固非無見，惟查被告犯罪後，刑法第四十一
    條第一項規定已於中華民國九十年一月四日修正，同年月十日經總統公布施行，
    其修正後之規定為：「犯最重本刑為五年以下有期徒刑之刑之罪，而受六個月以
    下有期徒刑或拘役之宣告，因身體、教育、職業、家庭之關係或其他正當事由，
    執行顯有困難者，得以一元以上三元以下折算一日，易科罰金。但確因不執行所
    宣告之刑，難收矯正之效，或難以維持法秩序者，不在此限。」又前述易科罰金
    之折算標準，業據罰金罰鍰提高標準條例第二條前段規定，就其原定數額提高為
    一百倍折算一日，本件原判決就被告甲○○部分未及依此規定諭知易科罰金之折
    算標準，自有未合。上訴人上訴意旨仍執前開情詞否認犯罪，指摘原判決不當，
    上訴雖無理由，但原判決既有前揭可議之處，自屬無可維持，應由本院予以撤銷
    改判。本院審酌被告甲○○曾有違反同一法律規定之前科紀錄，有台灣高等法院
    被告全國前案紀錄表附卷可稽，本件並非不知法律規範而誤觸刑罰法律且係尚在
    緩刑期間再犯，而被告與另許文川、徐文考二人使用電氣採捕水產動物，雖較之
    以毒物採捕之情節為輕，但不分大、小水產動物一律宰殺，顯然破壞海洋生態，
    有害漁類水產之自然生存，惟採捕之時間非長，規模範圍亦非大，並審酌被告犯
    罪之動機、目的、手段，犯罪時所受之刺激及其品性、生活狀況、智識程度及犯
    罪後態度等一切情狀，量處如主文所示之刑，並諭知易科罰金之折算標準。
四、末按漁業法第六十八條「得」沒收、追徵、追繳漁獲及漁具之規定，係採職權沒
    收主義之立法方式，故本院就被告違反漁業法所得之漁獲及所用之漁具，自得依
    職權裁量是否為此宣告，最高法院八十七年度第七次刑事庭會議決定可資參照。
    本件被告所使用之電魚工具係取自澎湖縣望安鄉之小島上，則被告電魚後應已放
    回原處，其等雖供稱電魚所用之工具多已丟棄云云，惟所供丟棄之時間、方式有
    所出入，要難採信，公訴意旨就此部分事實認定與本院有所不同，附此指明。惟
    上述電魚工具既未扣案，而被告等所捕獲之水產動物又難保存，且亦已無法確定
    其數額，為避免日後執行之困難，爰不予宣告沒收、追徵或追繳。
據上論結，應依刑事訴訟法第三百六十九條第一項前段、第三百六十四條、第二百九
十九條第一項前段、漁業法第六十條第一項、第四十八條第一項第一款、刑法第十一
條前段、第二十八條、第四十一條第一項、罰金罰鍰提高標準條例第二條前段，判決
如主文。
本案經檢察官沈紹嘉到庭執行職務。
中    華    民    國      九十      年       五       月     二十三    日
                              臺灣高等法院高雄分院刑事第三庭
                                  審判長法官  莊秋桃
                                        法官  謝宏宗
                                        法官  莊崑山
右正本證明與原本無異。
如不服本判決，應於判決送達後十日內向本院提出上訴狀，其未述理由者並應於提
出上訴狀後十日內向本院補提理由書（應附繕本)。
                                      書記官  邱麗莉
中    華    民    國      九十      年       五       月     二十五    日
漁業法第四十八條第一項第一款：
採捕水產動植物，不得以左列方法為之：
一  使用毒物。
漁業法第六十條第一項：
違反第四十八條第一項各款規定之一者，處五年以下有期徒刑、拘役或併科新臺幣十
五萬元以下罰金。
                                                                   Ａ


司法院資訊處製作；財團法人民間司法改革基金會備份。
